最高法院刑事判決　　　　　　九十六年度台上字第三七七七號
上　訴　人　甲○○
上列上訴人因違反毒品危害防制條例案件，不服台灣高等法院台
中分院中華民國九十六年四月四日第二審判決（九十六年度上訴
字第九二０號，起訴案號：台灣台中地方法院檢察署九十五年度
毒偵字第四五三八、五０七一號），提起上訴，本院判決如下：
    主  文
上訴駁回。
    理  由
按刑事訴訟法第三百七十七條規定，上訴於第三審法院，非以判
決違背法令為理由，不得為之。是提起第三審上訴，應以原判決
違背法令為理由，係屬法定要件。如果上訴理由狀並未依據卷內
訴訟資料，具體指摘原判決不適用何種法則或如何適用不當，或
所指摘原判決違法情事，顯與法律規定得為第三審上訴理由之違
法情形，不相適合時，均應認其上訴為違背法律上之程式，予以
駁回。又協商判決，除有刑事訴訟法第四百五十五條之四第一項
第一款、第二款、第四款、第六款、第七款所定情形之一，或違
反同條第二項之情形者外，不得上訴，刑事訴訟法第四百五十五
條之十第一項規定甚明。本件上訴人甲○○因違反毒品危害防制
條例第十條第一項、第二項規定，檢察官以上訴人分別施用第一
級毒品海洛因及第二級毒品甲基安非他命，所犯非法施用第一級
毒品及非法施用第二級毒品二罪，罪名不同，犯意各別，應分論
併罰提起公訴，復以之據為協商之事實，第一審法院依協商內容
而為判決，關於施用第一級毒品罪處以有期徒刑十一月，並與施
用第二級毒品罪所處有期徒刑七月（施用第二級毒品部分不得上
訴第三審，經原審另行裁定駁回上訴），定應執行有期徒刑一年
四月。此有第一審法院宣示協商判決筆錄在卷可稽（見第一審卷
）。上訴人未具理由，提起第二審上訴，原審法院以本件於第一
審言詞辯論終結前，檢察官依被告（上訴人）請求並經第一審法
院同意，就被告（上訴人）願受科刑之範圍事項於審判外進行協
商，經當事人雙方合意且被告（上訴人）認罪，由檢察官聲請第
一審法院改依協商程序而為判決，協商中被告（上訴人）表示所
願受科之刑分別為施用第一級毒品罪有期徒刑十一月，施用第二
級毒品罪有期徒刑七月，定應執行刑為有期徒刑一年四月，因逾
有期徒刑六月，且未受緩刑宣告，而被告（上訴人）未選任辯護
人，第一審法院乃依刑事訴訟法第四百五十五條之五第一項規定
指定公設辯護人為辯護以協助進行協商，並在協商合意範圍內為
判決，有第一審準備程序筆錄可參，經核於法並無不合。此外本
件並無刑事訴訟法第四百五十五條之四各款所列情形，依法不得
上訴，因認上訴人（被告）對第一審判決關於施用第一級毒品罪
部分提起上訴為不合法，而不經言詞辯論逕行判決駁回上訴人在
第二審之上訴，已於判決內論述其理由，經核並無違誤。本件檢
察官係以上訴人分別施用第一級毒品海洛因及第二級毒品甲基安
非他命，所犯二罪應於併罰提起公訴，上訴人於檢察官偵查及第
一審協商時，均未曾主張其係同時施用第一級毒品海洛因及第二
級毒品甲基安非他命，及提起本件第三審上訴後，始於法律審之
本院主張係同時施用第一級毒品及第二級毒品，為單純事實之爭
辯，執以主張應成立裁判上一罪之想像競合犯云云，任意指摘原
判決關於施用第一級毒品部分違法（另施用第二級毒品部分，經
原審裁定駁回，未抗告已確定）。核非依據卷內資料，為具體違
法指摘之合法上訴第三審理由，應認其關於施用第一級毒品部分
之上訴，違背法律上之程式，予以駁回。
據上論結，應依刑事訴訟法第三百九十五條前段，判決如主文。
中　　華　　民　　國　九十六　年　　七　　月　 十二 　日
                      最高法院刑事第十二庭
                          審判長法官  池　啟　明
                                法官  王　居　財
                                法官  郭　毓　洲
                                法官  韓　金　秀
                                法官  黃　梅　月
      本件正本證明與原本無異
                                      書  記  官
中　　華　　民　　國　九十六　年　　七　　月　 十七 　日
                                                z
